【裁判字號】    98,易緝,4
【裁判日期】    980206
【裁判案由】    詐欺
【裁判全文】
臺灣彰化地方法院刑事判決               98年度易緝字第4號
公  訴  人  臺灣彰化地方法院檢察署檢察官
被      告  丙○○
上列被告因詐欺案件，經檢察官提起公訴（九十七年度偵字第四
三五一號、第五三九四號），本院認有刑事訴訟法第二百七十三
條之一第一項之情形，而改依簡式審判程序審理判決如下：
    主  文
丙○○幫助意圖為自己不法之所有，以詐術使人將本人之物交付
，處拘役參拾日，如易科罰金，以新臺幣壹仟元折算壹日。
    事  實
一、丙○○有違反麻醉藥品管理條例、槍砲彈藥刀械管制條例等
    前科，均未構成累犯。卓汶蒨（業已由本院另行審結）、丙○○均可預見提供金融帳戶予他人使用，可能幫助犯罪集團
    隱匿真實身分，以作為犯罪集團進行詐欺取財之犯罪工具，
    藉此躲避警方之追查，竟仍不違其等之本意，均基於幫助他
    人詐欺取財之犯意，明知王冠登（業已由本院另行審結）與
    其所屬之詐欺集團成員，基於意圖為自己不法所有之詐欺取
    財犯意聯絡，於民國九十六年十月間某日，向丙○○表示希
    望其可以提供帳戶供其等使用，丙○○即介紹當時之女友卓
    汶蒨與王冠登連繫，王冠登旋即以自陳建成（業已由本院另
    行審結）、黃俊龍（另案由檢察官偵辦中）處取得之000
    0000000號行動電話門號，撥打卓汶蒨使用之000
    0000000號行動電話門號，雙方約在彰化縣彰化市○○○路交流道旁之果菜市場附近見面，由王冠登以新臺幣（
    下同）二千元之代價，向卓汶蒨收購其所申辦之合作金庫銀
    行和美分行帳號0000000000000號帳戶之存摺
    、金融卡、密碼（惟事後卓汶蒨並未向王冠登收受原約定之
    二千元代價），並將前述帳戶之存摺、金融卡、密碼等資料
    提供予王冠登所屬之詐欺集團成員使用。迨於（一）九十六
    年十一月九日，王冠登所屬之詐欺集團某成員，撥打電話予
    乙○○，佯稱：為乙○○之朋友劉先生，欲向乙○○借錢使
    用云云，致乙○○陷於錯誤，而於同日稍晚匯款十萬元入卓
    汶蒨上開合作金庫銀行帳戶內。另於（二）九十六年九、十
    月間某日，王冠登所屬之詐欺集團某成員，撥打電話予甲○○，訛稱：甲○○因上網欲購買中古車，須先匯款三萬元訂
    金云云，使甲○○陷於錯誤，而於九十六年十一月五日依指
    示匯款三萬元至卓汶蒨上開合作金庫銀行帳戶內。後因乙○○、甲○○發覺有異，報警處理，始循線查悉上情。
二、案經彰化縣警察局和美分局報請臺灣彰化地方法院檢察署檢
    察官偵查起訴，本院認有刑事訴訟法第二百七十三條之一第
    一項之情形，而改依簡式審判程序審理。
    理  由
一、按除被告所犯為死刑、無期徒刑、最輕本刑為三年以上有期
    徒刑之罪或高等法院管轄第一審案件者外，於前條第一項程
    序進行中，被告先就被訴事實為有罪之陳述時，審判長得告
    知被告簡式審判程序之旨，並聽取當事人、代理人、辯護人
    及輔佐人之意見後，裁定進行簡式審判程序；除簡式審程序
    及簡易程序案件外，第一審應行合議審判，刑事訴訟法第二
    百七十三條之一第一項、第二百八十四條之一分別定有明文
    。本件被告丙○○所涉係死刑、無期徒刑、最輕本刑為三年
    以上有期徒刑之罪罪或高等法院管轄第一審案件以外之罪，
    並於本院行準備程序時就被訴事實為有罪之陳述，本院合議
    庭依前揭規定，經評議結果，裁定改由一名法官獨任行簡式
    審判程序，先予敘明。
二、前揭犯罪事實，業據被告丙○○於本院準備程序及審理時坦
    承不諱，並經同案被告王冠登、陳建成、卓汶蒨於本院準備
    程序及審理中坦承不諱（見本院九十七年度易字第一五一八
    號卷第四十九至五十一頁、第一五三至一五七頁），核與證
    人即被害人乙○○、甲○○於警詢中所為之證述相符（見彰
    化縣警察局和美分局和警分偵字第０九七０００八０九六號
    卷第三十四至三十六頁、第0000000000號卷第十
    一頁），並有門號0000000000號、000000
    0000號行動電話通聯調閱查詢單、上開合作金庫銀行客
    戶當月份交易資料查詢單、第一商業銀行匯款申請書回條、
    上開門號0000000000號、0000000000
    號行動電話申請人資料、繳費紀錄等件在卷可稽（見彰化縣
    警察局和美分局和警分偵字第０九七０００八０九六號卷第
    三十九、四十頁、第0000000000號卷第十三、十
    五頁，本院九十七年度易字第一五一八號卷第一四一、一四
    三、一四四頁），足認被告丙○○之自白與事實相符，被告
    丙○○前揭犯行堪以認定，應予依法論科。
三、核被告丙○○所為，係犯刑法第三十條第一項前段、第三百
    三十九條第一項之幫助詐欺取財罪。按被告僅以一幫助行為
    ，雖正犯為二次詐欺行為，就被告而言，僅有一次犯罪行為
    ，仍僅成立一幫助犯之罪（最高法院九十六年度臺非字第二
    四五號判決要旨參照）。是被告一個幫助行為，雖助成正犯
    對二個被害人詐欺取財得逞，惟正犯之詐欺犯行究為單一或
    數犯行，並不影響幫助犯單一幫助詐欺行為之成立。被告提
    供帳戶資料行為既係單一行為，祇能論以一個幫助詐欺罪；
    亦即本案之被詐欺對象，雖有二人，惟被告僅有一次販賣帳
    戶資料之行為，應僅論以單純之一罪。再被告丙○○要求卓
    汶蒨以提供帳戶幫助他人犯詐欺取財罪，並依刑法第三十條
    第二項之規定，按正犯之刑減輕之。爰審酌被告丙○○之素
    行、犯罪動機、目的、次數，提供行動電話門號、帳戶存摺
    資料予他人使用，造成犯罪偵查困難，幕後犯罪人得以逍遙
    法外，嚴重危害交易秩序與社會治安，暨被告丙○○並未獲
    取任何利益，被害人乙○○、甲○○所生之損害，被告丙○○犯後坦承犯行等一切情狀，量處如主文所示之刑，並諭知
    易科罰金之折算標準，以示懲處。
據上論斷，應依刑事訴訟法第二百七十三條之一第一項、第二百
九十九條第一項前段，刑法第三十條第一項前段、第二項、第三
百三十九條第一項、第四十一條第一項前段，刑法施行法第一條
之一第一項、第二項前段，判決如主文。
本案經檢察官陳茂榮到庭執行職務。
中    華    民    國    98    年    2     月     6    日
                  刑事第二庭    法      官  陳秋錦
以上正本證明與原本無異。
如不服本判決應於收受判決後10日內向本院提出上訴書狀，並
應敘述具體理由。其未敘述上訴理由者，應於上訴期間屆滿後
20日內向本院補提理由書(均須按他造當事人之人數附繕本)
「切勿逕送上級法院」。
告訴人或被害人對於判決如有不服具備理由請求檢察官上訴者，
其上訴期間之計算係以檢察官收受判決正本之日期為準。
中    華    民    國    98    年     2    月     6    日
                                書  記  官  張清秀
附錄本案論罪科刑法條全文：
中華民國刑法第339條
（普通詐欺罪）
意圖為自己或第三人不法之所有，以詐術使人將本人或第三人之
物交付者，處5年以下有期徒刑、拘役或科或併科1千元以下罰金
。
以前項方法得財產上不法之利益或使第三人得之者，亦同。
前二項之未遂犯罰之。


司法院資訊處製作；財團法人民間司法改革基金會備份。
